臺灣臺南地方法院刑事判決　　　　　　　　　　　　八十九年度訴字第一三七八號
　　公　訴　人　臺灣臺南地方法院檢察署檢察官
　　被　　　告　丙○○
　　指定辯護人　本院公設辯護人甲○○
右列被告因殺人未遂等案件，經檢察官提起公訴（八十九年度偵字第一○六八八號）
，本院判決如左：
    主  文
丙○○以加害生命、身體之事，恐嚇他人，致生危害於安全，累犯，處拘役伍拾玖日
，如易科罰金，以參佰元折算壹日，並於刑之執行完畢後，入相當處所施以監護貳年
。其餘被訴部份公訴不受理。
    事  實
一、丙○○患有憂鬱性精神官能症，屬精神耗弱之人，曾於民國八十六年間，因犯妨
    害自由罪，經臺灣高等法院臺南分院判處有期徒刑七月確定，於八十八年四月二
    十八日執行完畢，竟仍不知悔改，又於八十九年八月三十一日上午十一時許，在
    臺南市○區○○街一四一巷六號住處，因向父親丁○○索討新臺幣（下同）二萬
    元賭資未果，竟憤而進入廚房內拿取菜刀一支，並作勢欲砍丁○○，以加害生命
    、身體之事，恐嚇丁○○，使丁○○心生畏懼，致生危害於安全。
二、案經丁○○訴由臺南市警察局第六分局報告臺灣臺南地方法院檢察署檢察官偵查
    起訴。
    理  由
甲、有罪部份
一、訊據被告丙○○矢口否認有上揭恐嚇告訴人丁○○犯行，辯稱伊對於當日所發生
    之事情均不清楚云云，指定辯護人則另為被告提出辯護稱：「被告丙○○對於犯
    罪事實於警、偵訊及法院審理中均矢口否認，辯稱對案發情節，均已無印象，且
    罹患精神病云云。而被告所提出之臺南醫院診斷證明書記載，被告病名為暫時性
    器質性精神病，且醫師建議須繼續追蹤治療，則被告於案發時，是否因精神病造
    成其精神耗弱或心神喪失，實有鑑定之必要。同時，被害人丁○○於審理中陳稱
    ：『丙○○因出車禍精神不太正常，當天我並無罵他，曾拿錢給他他說不要，丙○○向我拿多少錢我不知道，他至廚房拿刀子時我在客廳，看到他持刀我即跑出
    來，（丙○○）並無持刀追我，我看到他持刀就跑走，並未傷到我，我願意原諒
    被告』等語；另證人張葉美勤於審理中陳稱：『丙○○當時精神病發作，我在客
    廳坐著，不知是否係因我罵他，才一氣之下至廚房持刀出來，丙○○持刀出來後
    ，我叫丁○○出去，後來我叫丙○○持刀子放回原處，丙○○並未傷害我，我願
    意原諒被告』等語，顯見被告當時可能精神狀態不佳，所導致之失常行徑，但其
    所為僅為普通傷害罪，而非公訴人起訴之殺人未遂罪。因被告與被害人為父子關
    係，並無深仇大恨，並無動機致被害人丁○○於死之意圖，且被害人丁○○、戊○○○於審理中均明白表示原諒被告，應有撤回告訴之意。」等語。
二、經查，被告因索討賭資不遂，憤而至廚房內持刀作勢欲砍告訴人丁○○等情，業
    據丁○○於警訊中指訴甚詳，經核與在場目擊之證人戊○○○於警訊中所述大致
    相符，該二人於本院審理時，雖均改稱被告僅持刀出來，並無作勢欲砍或追殺告
    訴人丁○○之行為（本院九十年六月二十七日訊問筆錄），然本院審諸告訴人丁○○、證人戊○○○與被告係屬父（母）子至親，縱或被告忤逆不孝，仍有曲意
    迴護之可能，且告訴人丁○○、證人戊○○○於八十九年八月三十一日被告行為
    後，即搬遷至南投縣親友住處，直至九十年六月二十七日本院庭訊前，始遷回與
    被告同住，此有證人即被告之兄乙○○於本院所為證述（本院九十年五月三十日
    訊問筆錄），及臺南市警察局第六分局八十九年十月南市警六刑字第10398號函
    附卷可稽，告訴人丁○○、證人戊○○○當時畏懼遭到被告加害之心理昭然，本
    院因認該二人於警訊中所為陳述方屬可採，渠等於本院審理時所述，要屬迴護被
    告之詞，尚非可信。而菜刀屬鋒利之器具，客觀上足以對人之生命身體造成危害
    ，被告持以作勢欲砍告訴人，自足生危害於安全；檢察官雖以被告持刀欲砍之行
    為，認定伊有殺人之犯意，然審諸被告與告訴人為父子關係，縱或索財遭拒，應
    認尚無萌生殺意之可能，且被告自廚房持刀出來後，僅作勢欲砍，並未實際下手
    砍殺，而告訴人見狀逃離時，被告更無持刀追殺之行為，顯見被告當時持刀僅欲
    作勢威嚇，而無殺人或傷害之故意，是檢察官認被告行為已有殺人行為之著手，
    或指定辯護人認被告行為僅構成傷害要件，均為本院所不採。綜上所述，本件事
    證以臻明確，被告犯行可以認定。
三、核被告以加害生命、身體之事，恐嚇他人，致生危害於安全，所為係犯刑法第三
    百零五條之單純恐嚇罪；檢察官雖以被告行為具殺人犯意，認被告所犯係刑法第
    二百七十二條第二項之殺直系血親尊親屬未遂罪，然本院認被告並無殺人故意，
    已如前述，且被告所為之單純恐嚇行為，與檢察官所起訴之殺人未遂行為間，可
    認有相互吸收之關係，應屬同一基本事實，本院自得變更起訴法條，改依單純恐
    嚇罪予以論罪科刑。查被告曾於八十六年間，因犯妨害自由罪，經臺灣高等法院
    臺南分院判處有期徒刑七月確定，於八十八年四月二十八日執行完畢，有臺灣高
    等法院被告全國前案紀錄表卷內足憑，被告於五年內再犯本件有期徒刑以上之罪
    ，為累犯，應依刑法第四十七條規定加重其刑。又經本院將被告送請行政院衛生
    署臺南醫院鑑定結果，認被告「精神檢查顯示語文智商九十、操作智商九十八、
    總智商九十三，能力屬中等。班達測驗顯示自卑感重，對事情缺乏自我安排能力
    ，做事不會自我主動，情緒略為低落。自我壓抑。羅氏測驗顯示喜歡與他人接觸
    但亦容易與他人發生衝突，在壓力情境下，會以逃避方式來作處理，但現實感尚
    可，且未發現明顯的精神病現象。綜合以上，這是個憂鬱性精神官能症的個案，
    個案因曾有毒品的濫用史，再加上現在工作的不順利，情緒的低落及失眠等狀況
    ，均可能造成情緒失控，其精神狀態於犯罪時雖可能達精神耗弱的狀態，但建議
    必須持續接受傳統的精神與心理治療，並加以職能訓練以維持生活功能與技巧。
    」等語，有該院九十年十一月三十日九十南醫醫字第九○○六八八一號鑑定函在
    卷可佐，被告為精神耗弱之人，乃堪認定，並應依刑法第十九條第二項減輕其刑
    ，再依同法第七十一條第一項規定先加重後減輕之。爰審酌被告徒因向父親索討
    賭資不遂，竟憤而持刀恐嚇之忤逆行徑，因此對於告訴人之生命、身體安全造成
    危害，以及被告犯後對於自身行為，均以精神狀態為由，推說並不知情，難認有
    何悔意，惟告訴人則於本院審理時，明白表示願意原諒被告，本院另參酌告訴人
    現與被告同居，以及被告自檢察官起訴至今，均無固定工作及經濟來源，科予被
    告之刑罰，實際上亦將對告訴人造成負擔等一切情狀，量處如主文所示之刑，並
    諭知易科罰金之折算標準，以資懲儆。又被告因精神耗弱經本院減輕其刑，爰依
    刑法第八十七條第二項之規定，諭知於刑之執行完畢後，令入相當場所施以監護
    二年。
乙、不受理部份
一、公訴意旨另以：被告丙○○於八十九年八月三十一日上午十一時許，在臺南市○
    區○○街一四一巷六號住處，基於傷害人身體之犯意，出手毆打告訴人即伊母戊○○○，致告訴人戊○○○受有右手臂等瘀傷等傷害，因認被告涉有刑法第二百
    七十七條第一項之傷害罪嫌，應依同法第二百八十條處斷。
二、按告訴乃論之罪，告訴人於第一審辯論終結前得撤回其告訴，又告訴經撤回者，
    應諭知不受理之判決，刑事訴訟法第二百三十八條第一項、第三百零三條第三款
    分別定有明文。
三、查本件告訴人戊○○○告訴被告傷害案件，起訴書認係觸犯刑法第二百七十七條
    第一項之傷害罪，依同法第二百八十七條之規定，須告訴乃論。茲據告訴人戊○○○當庭以言詞撤回告訴，依照首開說明，本件被告傷害告訴人戊○○○部份，
    應諭知不受理之判決。
據上論斷，應依刑事訴訟法第二百九十九條第一項前段、第三百條、第三百零三條第
三款，刑法第三百零五條、第四十七條、第十九條第二項、第四十一條第一項前段、
第八十七條第二項、第三項，罰金罰鍰提高標準條例第一條前段、第二條，判決如主
文。
本案經檢察官李白松到庭執行職務。
中      華      民      國      九十一      年      六      月  二十八  日
                              臺灣臺南地方法院刑事第五庭
                                      法  官   吳坤芳
右正本證明與原本無異。
如不服本判決，應於判決送達後十日內向本院提出上訴狀( 應附繕本 )。
                                      書記官   張豐榮
中      華      民      國      九十一      年      六      月  二十八  日
附錄本案論罪科刑法條全文：
刑法第三百零五條
以加害生命、身體、自由、名譽、財產之事，恐嚇他人致生危害於安全者
，處二年以下有期徒刑、拘役或三百元以下罰金。
